【裁判字號】    89,上易,1437
【裁判日期】    890608
【裁判案由】    詐欺
【裁判全文】
臺灣高等法院刑事判決                          八十九年度上易字第一四三七號
    上  訴  人  臺灣桃園地方法院檢察署檢察官
    被      告  甲○○
右上訴人因被告詐欺案件，不服臺灣桃園地方法院八十八年度易字第八七六號，中華
民國八十九年二月十八日第一審判決（起訴案號：臺灣桃園地方法院檢察署八十八年
度偵字第三九八八號）提起上訴，本院判決如左：
    主  文
上訴駁回。
    理  由
一、公訴意旨略以：被告甲○○明知已無支付能力，竟與劉路生（公訴人誤為劉絡生
    ）共同意圖為自已不法之所有，於民國（下同）八十七年八月間，以劉路生名義
    向震憾舞台燈光音響工程有限公司（下稱震憾公司）詐購PIONEER等廠牌音響，
    價值新臺幣（下同）十八萬零九百元。嗣震憾公司負責人乙○○依約向甲○○、
    劉路生二人請領款項時，渠等表示無資力支付，希望震憾公司能給予分期付款後
    ，幾經催討，劉路生匿居他處，甲○○則仍稱無錢支付，震憾公司負責人乙○○
    始知受騙。案經乙○○訴由臺灣桃園地方法院檢察署檢察官偵查起訴，認陳、劉
    某共同涉犯刑法第三百三十九條第一項詐欺取財罪嫌云云。
二、本案公訴人所指為被告有右揭詐欺之犯行，無非係以被告陳某坦承右揭時、地向
    楊某訂購音響之事坦承，並以右揭事實，核與楊某指述情節相符，復有出貨單及
    對帳單四紙等在卷可稽，雖被告陳某於偵查中陳稱與告訴人已達成共識，願於八
    十七年十二月五日前償還款項，惟迄未給付，足徵被告自始即有不法所有之意圖
    等為其論據。
三、按犯罪事實，應依證據認定之，無證據不得推定其犯罪事實；又不能證明被告犯
    罪者，應諭知無罪之判決，刑事訴訟法第一百五十四條、第三百零一條分別定有
    明文。復按刑法第三百三十九條第一項之詐欺罪，須行為人主觀上有不法所有之
    意圖，客觀上有詐術行為之實施，始能成立，申言之，要以加害者有不法取得財
    物之意思，進而施予詐術之行為，被害者因該行為，致表意有所錯誤，結果為財
    產上之處分，致受損害，始足當之。至所謂以詐術使人交付，必須被詐欺人因其
    詐術而陷於錯誤，若其所用方法，不能認為詐術，亦不致使人陷於錯誤，即不構
    成該罪（最高法院四十六年台上第二六０號、十九年上字第一六九九號判例參照
    ）。是若並未為訛詐之施予或無詐術所施之對象或非其所施予之對象暨被害人非
    因之而陷於錯誤者，亦與詐欺罪之構成要件難謂為合，自非逕可以詐欺罪為之相
    繩。
四、訊據被告甲○○固不否認有如告訴人所稱之與劉路生共同簽署訂購音響之事實，
    惟堅詞否認有何詐欺之犯行，辯稱：僅係保證人，都是由劉路生太太謝英美處理
    等。經查：告訴人乙○○於原審八十八年六月十一日調查時，固曾經到庭陳述，
    惟嗣即屢傳不到，迄至八十九年一月十五日經原審法院強制拘提，始再出庭，據
    其指陳：「他們（按：指陳某、劉某）請我作ＫＴＶ工程，完工後找不到他們，
    錢一分也沒拿到，劉路生之女劉世倫以前在我公司上班，劉世倫之母與陳某、劉
    某一起向我買音響；劉世倫他媽媽說要開卡拉ＯＫ，我看他們是原住民，並沒有
    收訂金，做好一起付；因信賴劉世倫的關係，未收訂金，也未訂合約，僅口頭而
    已；事後向他們收款時，找不到人才補連帶保證人條款列出甲○○為連帶保證人
    ；在中山路公司談時，謝英美、劉路生在場，甲○○沒有，買賣主要是與謝英美
    在談；（訊以：甲○○如何詐欺？）找到甲○○後，因甲○○簽下保證人條款；
    （訊以：甲○○、劉路生、謝英美如何騙你？）無法付貨款，且找不到人；之前
    出面找不到人，認為有惡意逃避，找不到人才認為他們詐欺；甲○○只因單子上
    有他的簽名，甲○○是劉路生、謝英美談好價錢後才出現。」等語（見原審卷第
    一五九頁反面至一六一頁反面）。觀諸被告與告訴人間如前所供，並參以一般社
    會生活常情，是若僅以被告於事後擔任連帶保證人，詎認有詐欺之故意，顯係自
    外於社會生活常情，亦悖於民間商業往來之本質，足悉被告所應擔負者僅係民事
    保證人之責任，實難認被告甲○○有對告訴人乙○○施以訛詐之犯行，換言之，
    被告甲○○之所須盡之法定、契約義務僅係民事上保證人之擔保責任而已，告訴
    人乙○○並無因之陷於錯誤，更非被告陳某所施予詐術者，堪可確信，是否可因
    告訴人所陳拿不到貨款或找不到人，即有如公訴人所指之告訴人乙○○至此始知
    受騙，即非無疑。抑且參諸被告於八十八年八月二十七日與告訴人成立和解後（
    見原審卷第七四頁和解書參照），告訴人即不再出庭應訊等情以觀，更難因告訴
    人稱被告不知去向逕認被告自始即具有詐欺之故意。本件乃告訴人以刑事之追訴
    促使達成其民事清償之目的，要無疑義。
  此外，本院復查無其他積極證據足資證明被告有何詐欺之犯行，不能證明被告犯罪
  ，依法應諭知無罪之判決。原審本同上之見解，以不能證明被告犯罪，並詳敘其理
  由，判決被告無罪，認事用法，經核尚無不合，公訴人上訴要旨仍執陳詞指摘原判
  決不當，非有理由，應予駁回。
據上論斷，應依刑事訴訟法第三百六十八條，判決如主文。
本案經檢察官鄭富銘到庭執行職務。
中      華      民      國    八十九    年      六      月      八      日
                              臺灣高等法院刑事第二十二庭
                                  審判長法  官  許  正  順
                                        法  官  林  文  舟
                                        法  官  胡  方  新
右正本證明與原本無異。
不得上訴。
                                        書記官  秦  慧  榮
中      華      民      國    八十九    年      六      月     十二     日


司法院資訊處製作；財團法人民間司法改革基金會備份。
